【裁判字號】    99,交聲,158
【裁判日期】    990420
【裁判案由】    聲明異議
【裁判全文】
臺灣嘉義地方法院交通事件裁定         99年度交聲字第158號
原處分機關  交通部公路總局嘉義區監理所嘉義市監理站
異  議  人  甲○○
上列異議人即受處分人因違反道路交通管理處罰條例案件，對於
交通部公路總局嘉義區監理所嘉義市監理站民國99年3 月5 日所
為之裁決（嘉監義裁字第裁76-L00000000號裁決書），聲明異議
，本院裁定如下：
    主  文
原處分關於罰鍰新臺幣萬柒仟伍佰元部分撤銷，發回交通部公
路總局嘉義區監理所嘉義市監理站。
其餘異議駁回。
    理  由
一、聲明異議意旨略以：異議人即受處分人甲○○（下稱異議人
    ）於民國98年11月19日晚間10時38分，酒後駕駛車牌號碼
    QM2-739 號輕型機車，行駛於嘉義市○○路與重慶路口時因
    擦撞被警查獲，而於99年3 月5 日經原處分機關裁處罰鍰新
    臺幣37,500元，惟異議人上揭酒後駕車之行為同時觸犯刑法
    規定，原處分機關於刑事部分未為無罪、免訴、或不受理之
    判裁確定前，即為行政處分，有違行政罰法之規定，為此聲
    明異議請求撤銷原處分等語。
二、按受處分人，不服第8 條主管機關所為之處罰，得於接到裁
    決書之翌日起20日內，向管轄地方法院聲明異議；道路交通
    案件處理辦法第12條規定交通案件聲明異議之在途期間扣除
    ，當事人居住於處罰機關所在之鄉、鎮、市（包括縣轄市、
    省轄市及院轄市）者，不扣除在途期間。道路交通管理處罰
    條例第87條第1 項、法院訴訟當事人在途期間標準第4 條第
    1 款第1 目訂有明文；查異議人住所係於嘉義市，本件原處
    罰機關（設於嘉義市）之裁決書係於99年3 月12日寄存於嘉
    義市文化郵局而為送達，異議人於同年4 月1 日向本院提出
    異議狀等情，此有原處分機關之送達證書影本、刑事聲明交
    通異議狀在卷可稽，依上揭規定提起異議之法定期間20日，
    自寄存於郵局翌日（同年3 月13日）起算，至同年4 月1 日
    屆滿，是異議人於同年4 月1 日向本院聲明異議，尚在法定
    期間內，合先述明。
三、又按「一行為同時觸犯刑事法律及違反行政法上義務規定者
    ，依刑事法律處罰之。但其行為應處以其他種類行政罰或得
    沒入之物而未經法院宣告沒收者，亦得裁處之。」、「前項
    行為如經不起訴處分或為無罪、免訴、不受理、不付審理之
    裁判確定者，得依違反行政法上義務規定裁處之。」；「汽
    車駕駛人，駕駛汽車經測試檢定有酒精濃度超過規定標準情
    形者，處新臺幣1 萬5,000 元以上6 萬元以下罰鍰，並當場
    移置保管該汽車及吊扣其駕駛執照1 年」、「汽車駕駛人，
    有第35條第1 項規定之情形者，應接受道路交通安全講習」
    行政罰法第26條、道路交通管理處罰條例第35條第1項第1款
    、第24條第1項第2款定有明文。
四、經查異議人持有重型機車之駕駛執照於98年11月19日晚間10
    時許，飲用酒類後，於同日晚間10時20分許，騎乘車牌號碼
    QM2-739 號輕型機車上路，於同日晚間10時38分許在嘉義市
    ○○路與重慶路之路口，與他人所駕車輛發生擦撞，經警到
    場處理，測得異議人之呼氣酒精濃度為每公升0.46毫克，所
    涉公共危險部分業經本院於99年3 月22日以99年度嘉交簡字
    第256 號判決拘役50日，並得易科罰金在案（尚未確定），
    另交通違規部分經警舉發，原處分機關於99年3 月5 日以異
    議人有汽車駕駛人酒精濃度超過規定標準(04.-0.55)之違規
    事實，依道路交通管理處罰條例第35條第1 項第1 款規定以
    嘉監義裁字第裁76-L00000000號裁決書裁處異議人罰鍰37,5
    00元、吊扣駕駛執照12個月並施以道安講習等情，異議人就
    此並無爭執，並有證號查詢機車駕駛人、本院99年度嘉交簡
    字第256號判決、及上揭裁決書在卷可按，堪認為真實。惟
    按前揭行政罰法第26條之規定，異議人之同一酒後駕車行為
    同時觸犯刑法第185條之3及違反道路交通管理處罰條例第35
    條第1項第1款之規定，應依刑事法律處罰之，原處分機關在
    異議人所涉刑事部分未為無罪、免訴、不受理、不付審理之
    裁判確定之狀況下，遽為裁處異議人罰鍰之處分，與法即有
    未合，且有陷異議人於一罪二罰處境之虞，是此部分之處分
    自應予撤銷，發回原處分機關，待上開刑事部分確定後，再
    為適法之處分；至吊扣駕駛執照及施以道安講習之部分，係
    對於預防再犯之行政罰，乃為抑止酒後駕車之不法行為，維
    護道路交通用路權人之生命、身體之安全法益，為行政罰法
    第26條第1項但書所稱之其他種類行政罰，依法仍得裁處之
    ，原處分機關就此所為之處分與前揭道路交通管理處罰條例
    規定相符，是異議人就此部分之異議並無理由，應予以駁回
    。
據上論斷，應依道路交通管理處罰條例第87條第2 項、道路交通
案件處理辦法第20條前段、第19條，裁定如主文。
中    華    民    國    99    年    4     月    20    日
                  交通法庭    法  官  梁淑美
上列正本證明與原本無異。
如不服本裁定，應於裁定送達後5日內，向本院提出抗告狀（應
附繕本）。
中    華    民    國    99    年    4     月    20    日
                              書記官  林金福

司法院資訊處製作；財團法人民間司法改革基金會備份。
